【裁判字號】    90,台上,538
【裁判日期】    900208
【裁判案由】    妨害自由等罪
【裁判全文】
最高法院刑事判決                                  九十年度台上字第五三八號
    上   訴   人  台灣高等法院檢察署檢察官
    上訴人即被告  丁○○
                  甲○○
                  乙○○
    被        告  丙○○
右上訴人等因被告等妨害自由等罪案件，不服台灣高等法院中華民國八十七年六月十
八日第二審判決（八十七年度上訴字第六六九號，起訴案號：台灣板橋地方法院檢察
署八十五年度偵字第一六一七○號），提起上訴，本院判決如左：
    主  文
上訴駁回。
    理  由
一關於檢察官及丁○○上訴部分：
按刑事訴訟法第三百七十七條規定，上訴於第三審法院，非以判決違背法令為理由，
不得為之。是提起第三審上訴，應以原判決違背法令為理由，係屬法定要件。如果上
訴理由狀並未依據卷內訴訟資料，具體指摘原判決不適用何種法則或如何適用不當，
或所指摘原判決違法情事，顯與法律規定得為第三審上訴理由之違法情形，不相適合
時，均應認其上訴為違背法律上之程式，予以駁回。又證據之取捨及其證明力之判斷
，屬於事實審法院之職權，苟其所為判斷，並不違背經驗法則或論理法則，即不得任
意指為違背法令。再認定犯罪事實所憑之證據，並不以直接證據為限，間接證據亦包
括在內，審理事實之法院，綜合卷內直接、間接證據，本於推理作用，於通常一般之
人均不致有所懷疑，得確信其為真實之程度者，即非不得據之為被告有罪之認定。本
件原審經綜核被害人劉學賢之指訴，陳宏嘉之供述，證人林海珠之證述，扣案之玩具
手槍二把、子彈四顆，現金新台幣（下同）三萬四千元，七萬元之本票一張，並參酌
丁○○、甲○○、丙○○、乙○○否認犯罪及其各項辯解與全辯論意旨、調查證據等
有關證據，認定丁○○、甲○○、丙○○、乙○○於民國八十五年八月十九日，基於
共同犯罪意思之聯絡，持具有殺傷力之改造玩具手槍一支、子彈四顆，強押劉學賢，
自台北縣永和市至板橋市、台北市等地，討取欠款，剝奪劉學賢行動自由達二十餘小
時之久等情。係犯刑法第三百零二條第一項、修正前槍彈藥刀械管制條例第十條第
三項、第十一條第三項之罪，一行為持有槍、彈為想像競合犯，應從一重之同條例第
十條第三項之罪處斷，與刑法第三百零二條第一項，有牽連犯之關係，應從一重論處
丁○○、甲○○、丙○○、乙○○共同私行拘禁罪刑，已詳其所憑之證據及認定之
理由，並指駁其否認犯罪及各項辯解，何以係卸責之詞不足採信，復說明倘如劉學賢
自願與被告等前往他處解決債務，何須丁○○帶同甲○○等多人，持槍前往與劉學賢
接洽債務﹖又何需一再更換賓館，並過夜至隔日亦不令劉學賢回家﹖竟剝奪劉學賢之
行動自由達二十小時之久，所為論斷，俱有卷存訴訟資料，可資覆按，從形式上觀察
，尚無違背法令之情形存在。又槍砲彈藥刀械管制條例第十九條第一項有關強制工作
之規定，其適用範圍以所宣告之罪名為犯同條例第七條、第八條、第十條、第十一條
、第十二條第一項至第三項、第十三條第一項至第三項之罪，經判處有期徒刑者為限
。苟所宣告之罪，非上開條項之罪名，即無適用該條例宣付強制工作之餘地。原判決
理由既說明被告等所犯係修正前槍彈藥刀械管制條例第十條第三項、第十一條第三
項之罪，並非修正後槍砲彈藥刀械管制條例第十九條第一項所列之罪，自不得依修正
後該條項規定，宣告應於刑之執行完畢或赦免後，令入勞動場所強制工作。檢察官上
訴意旨以原審疏未依上開條例第十九條第一項規定併宣告強制工作，有不適用法則之
違法一節，容有誤會。至丁○○對原判決取捨證據與自由判斷證據證明力之職權合法
行使，泛指其為違背法令，而未依卷內資料具體指摘，自非適法之第三審上訴理由。
檢察官及丁○○此部分之上訴為違背法律上之程式，應予駁回。
二關於甲○○妨害自由部分及乙○○上訴部分：
查第三審上訴書狀，應述上訴之理由，其未述者，得於提起上訴後十日內補提理
由書於原審法院，已逾上述期間，而於第三審法院未判決前仍未提出上訴理由書狀者
，第三審法院應以判決駁回之，刑事訴訟法第三百八十二條第一項、第三百九十五條
後段規定甚明。本件上訴人甲○○、乙○○因妨害自由案件，不服原審判決，於民國
八十七年七月十四日提起上訴，並未述理由，迄今逾期已久，於本院未判決前仍未
提出，依上開規定其該部分上訴自非合法，應予駁回。
三關於甲○○違反毒品危害防制條例上訴部分：
按刑事訴訟法第三百七十六條所列各罪之案件，經第二審判決者，不得上訴於第三審
法院，法有明文。本件上訴人甲○○因違反毒品危害防制條例案件，原審係依同條例
第十一條第一項論處罪刑，核屬刑事訴訟法第三百七十六條第一款之案件。依首開說
明，既經第二審判決，該部分自不得上訴於第三審法院，甲○○竟復一併提起上訴，
顯為法所不許，應併予駁回。
據上論結，應依刑事訴訟法第三百九十五條，判決如主文。
中      華      民      國     九十     年      二      月      八      日
                              最高法院刑事第十一庭
                                  審判長法官  陳  炳  煌
                                        法官  陳  正  庸
                                        法官  楊  商  江
                                        法官  陳  世  雄
                                        法官  吳  信  銘
      右正本證明與原本無異
                                              書  記  官
中      華      民      國     九十     年      二      月     十六     日


司法院資訊處製作；財團法人民間司法改革基金會備份。
